【裁判字號】    99,易,1414
【裁判日期】    991029
【裁判案由】    詐欺
【裁判全文】
臺灣臺北地方法院刑事判決              99年度易字第1414號
公  訴  人  臺灣臺北地方法院檢察署檢察官
被      告  甲○○
上列被告因詐欺案件，經檢察官提起公訴（98年度偵緝字第2429
號），本院判決如下：
    主  文
甲○○幫助意圖為自己不法之所有，以詐術使人將本人之物交付
，處拘役伍拾日，如易科罰金，以新臺幣壹仟元折算壹日。緩刑
貳年。
    事  實
一、甲○○（原名黃先澄）明知金融帳戶為個人理財工具，申請
    開設金融帳戶並無任何特殊之限制，一般民眾皆可以存入最
    低開戶金額之方式申請之，且一個人可以在不同之金融機構
    申請多數之存款帳戶使用，取得甚易。而可預見時下以電話
    詐騙促使被害人以現金存款或操作銀行自動付款機而詐取金
    錢之行為甚為猖獗，且廣為媒體報導，並經政府有關機關呼
    籲，不要受騙。依一般人之社會生活經驗，苟不以自己名義
    申請開戶，卻向不特定人蒐集大量他人之帳戶供己使用，其
    目的極可能利用該帳戶供作非法之用，又對交付帳戶供他人
    使用雖無必然遭該他人利用為遂行詐欺取財犯罪之確信，惟
    甲○○竟仍以該他人縱持以遂行財產犯罪亦不違本意，而基
    於幫助他人為詐欺取財之不確定犯意，於民國98年1 月初，
    在嘉義市○○路某處，將其所有帳號00000000000000號、戶
    名為甲○○之第一商業銀行金城分行（下稱第一銀行）帳戶
    存摺、提款卡1 張，交付予姓名、年籍不詳之成年人士，並
    告知提款卡密碼。該姓名、年籍不詳之人士與同夥之集團成
    員，即基於意圖為自己不法所有之犯意，於98年1 月11日22
    時30分許，撥打電話予乙○○，向乙○○佯稱：為奇摩賣家
    ，因乙○○之前在網路購物，匯款之帳號為賣家指定帳號，
    不作取消動作會定期從帳戶中扣款，要求操作提款機設備解
    除設定等語，以致乙○○陷於錯誤，於98年1 月12日凌晨0
    時53分許，依指示操作提款機設備後，乙○○帳戶內之新臺
    幣20, 000 元即轉帳至甲○○所提供之上開第一銀行帳戶內
    ，該集團成員之其中1 人即以該提款卡將該贓款提領一空得
    手。
二、案經乙○○訴由臺南市政府警察局第六分局移送臺灣臺北地
    方法院檢察署檢察官偵查起訴。
    理  由
壹、證據能力：
    按被告以外之人於審判外之言詞或書面陳述，除法律有規定
    者外，不得作為證據。又被告以外之人於審判外之陳述，雖
    不符前4 條之規定，而經當事人於審判程序同意作為證據，
    法院審酌該言詞陳述或書面陳述作成時之情況，認為適當者
    ，亦得為證據。當事人、代理人或辯護人於法院調查證據時
    ，知有第159 條第1 項不得為證據之情形，而未於言詞辯論
    終結前聲明異議者，視為有前項同意，刑事訴訟法159 條第
    1 項、第159 條之5 分別定有明文。查證人乙○○於警詢中
    所為之陳述，固係審判外之陳述而屬傳聞證據，惟檢察官、
    被告甲○○就上開審判外之陳述，於本院審理中，並不爭執
    證據能力，復未曾於言詞辯論終結前聲明異議，而本院審酌
    該證人陳述作成時之情況，並無違法取證及證明力過低之瑕
    疵，亦認以之作為證據為適當，依前揭規定說明，自得為證
    據。
貳、實體方面：
一、上開犯罪事實，業據被告於本院審理時坦承不諱（見本院99
    年9 月30日審判筆錄第4 頁），核與證人乙○○於警詢中（
    見南市警六刑字第9800000338號偵查卷第1 頁至第3 頁）證
    述情節相符合，並有卷附第一銀行自動櫃員機交易明細表1
    張、第一商業銀行金城分行98年5 月19日一金城字第000142
    號函暨所附存款往來明細資料1 份、第一商業銀行金城分行
    98年11月30日一金城字第000329號函暨所附開戶資料影本及
    存款往來明細資料1 份、第一商業銀行未登摺帳項查詢清單
    1 份在卷可稽，足徵被告前開自白與事實相符，洵堪採信。
    本案事證明確，被告犯行洵堪認定，應予依法論科。
二、核被告所為，係犯刑法第30條第1 項前段、第339 條第1 項
    之幫助詐欺取財罪。被告幫助犯罪集團犯前開詐欺取財犯行
    ，應依刑法第30條第2 項之規定，按正犯之刑減輕之。爰審
    酌被告提供帳戶幫助他人犯罪，致使真正犯罪者難以被查獲
    ，助長詐欺犯罪風氣猖獗，破壞社會治安及金融秩序甚鉅，
    並使證人乙○○受有損害，惟被告僅提供帳戶，尚未直接參
    與詐欺取財犯行，且非實際獲得暴利之人，情節顯較輕微，
    及參以其犯罪後坦承犯行，暨已賠償證人乙○○損失，有郵
    政國內匯款執據1 份在卷可稽，量處如主文所示之刑，並諭
    知易科罰金之折算標準。末查被告前未曾受有期徒刑以上刑
    之宣告，此有臺灣高等法院被告前案紀錄表1 份存卷可考，
    被告因一時失慮致犯本罪，且已賠償證人乙○○損失，如前
    所述，其經此偵、審之教訓，自當知所惕勉而無再犯之虞，
    本院綜核各情認上開對被告所宣告之刑以暫不執行為適當，
    故併予宣告緩刑2 年，以啟自新。
三、被告所交付之上開帳戶存摺與提款卡，雖係供犯罪所用之物
    ，但未經扣案，迄今仍未取回，且非義務沒收之物，爰不為
    沒收之諭知，附此敘明。
據上論斷，應依刑事訴訟法第299 條第1 項前段，刑法第30條第
1項 前段、第2 項、第339 條第1 項、第41條第1 項前段、第74
條第1 項第1 款，刑法施行法第1 條之1 ，判決如主文。
本案經檢察官徐仕瑋到庭執行職務。
中    華    民    國    99    年    10    月    29    日
                          臺灣臺北地方法院刑事第十七庭
                                審判長法  官  劉煌基

                                      法  官  楊雅清
                                      法  官  賴淑美
以上正本證明與原本無異。
如不服本判決應於收受送達後10日內向本院提出上訴書狀，並應
敘述具體理由；其未敘述上訴理由者，應於上訴期間屆滿後20日
內向本院補提理由書（均須按他造當事人之人數附繕）「切勿逕
送上級法院」。
                                      書記官  許翠燕
中    華    民    國    99    年    11    月    3     日
附錄本案論罪科刑法條：
刑法第339條
意圖為自己或第三人不法之所有，以詐術使人將本人或第三人之
物交付者，處五年以下有期徒刑、拘役或科或併科一千元以下罰
金。
以前項方法得財產上不法之利益或使第三人得之者，亦同。
前二項之未遂犯罰之。

司法院資訊處製作；財團法人民間司法改革基金會備份。
